臺灣高等法院臺南分院刑事判決
                               111年度交上易字第305號
上  訴  人  
即  被  告  吳嘉新
選任辯護人  何建宏律師
            蔡長勛律師
            郭晏甫律師
上列上訴人即被告因公共危險案件，不服臺灣臺南地方法院111
年度交易字第278號中華民國111年4月28日第一審判決（起訴案
號：111年度偵字第4191號），提起上訴，本院判決如下：
    主  文
上訴駁回。
    理  由
壹、程序事項：　　
    按刑事訴訟法第348條規定於民國110年6月16日公布，同年
    月18日生效施行，而本案係於111年6月23日繫屬本院，且並
    非刑事訴訟法施行法第7之13條所規定仍適用修正前規定之
    案件，故應適用修正後刑事訴訟法第348條之規定，先予說
    明。又修正後刑事訴訟法第348條第3項規定：「上訴得明示
    僅就判決之刑、沒收或保安處分一部為之」。查本件上訴人
    即被告及辯護人於本院行準備及審理程序時，已陳明被告上
    訴之範圍及理由為承認犯罪，希望能從輕量刑，是僅就量刑
    部分上訴；對於原審判決（如附件）認定之犯罪事實、引用
    之證據、理由、適用法條、罪名等，都沒有不服，也不要上
    訴等語。檢察官、被告及辯護人並均同意本院依照原審所認
    定的犯罪事實、證據理由、適用法條、罪名為基礎，僅就量
    刑部分調查證據及辯論（見本院卷第60-61、82-83頁）。依
    據前述規定，本院僅就原判決量刑妥適與否進行審理，至於
    原判決其他部分（含原判決認定之犯罪事實、證據、理由、
    引用的法條及罪名），則非本院審理範圍，先予指明。　
貳、維持原審判決之理由：
一、本件被告上訴意旨略以：原審判決僅以被告故意再犯相同類
    型之犯行，逕認被告刑罰反應力甚為薄弱，並以本案犯罪情
    節，並無應量處法定最低刑度之情形為空泛說明，未就被告
    有無符合刑法第59條所定要件之情形為具體審酌，亦無對本
    案有無加重、減輕或免除其刑等事實及其他科刑資料，指出
    證明方法，進行周詳調查與充分辯論，且未於判決理由具體
    說明據以量定刑罰之理由。故原審未請檢方提出具體方法及
    說明，即逕為論處被告構成累犯並加重其刑，有違最高法院
    110年度台上大字第5660號裁定，且未具體說明據以量刑之
    理由，實有刑事訴訟法第379條第14款判決不備理由之違誤
    。原審判決認被告本案已屬三犯，所為實不宜予以輕縱，惟
    並未於科刑時審酌相關案例及被告個案因素等一切情狀，包
    括刑法第57條所列舉之10款事項作為科刑輕重之標準，予以
    全盤考量，包括：被告現已年近60，起駛未久即因紅燈違規
    右轉遭員警攔查，並非被告駕車有何偏向失控可能造成他人
    危害之情形，先前2次犯行分別為104、107年，非屬短期密
    集犯罪，且被告係酒後駕駛自小客車上路，並非駕駛大客貨
    車或聯結車，犯罪惡性及所生損害稍輕，犯後態度主動配合
    員警偵辦，且為○○公司主要負責人，若被告入監服刑，恐公
    司無法調度資金，會造成公司員工20餘人不利，另被告平日
    熱心公益活動，與家庭羈絆很深，今年有長孫將出生，加深
    家庭鏈結，應可預防其重蹈覆轍，除酒駕外，沒有犯其他不
    法，犯後也積極戒酒治療，若入監服刑恐無法繼續治療，並
    可能誤交損友，沾染惡習，故原審量處不得易科罰金之有期
    徒刑8月，實屬過重，有違罪刑相當原則，並懇請參酌其他
    法院有關酒駕者之量刑等語。　　　　
二、然查：　　
（一）最高法院刑事大法庭之裁定，除因依法院組織法第51條之
      10規定，對提案庭提交之案件有拘束力外，基於預測可能
      性及法安定性之精神，並無溯及既往之效力，依最高法院
      110年度台上大字第5660號裁定說明：「本裁定宣示（111
      年4月27日）前，各級法院所踐行之訴訟程序及裁判，與
      本裁定意旨不符者，尚無從援引為上訴或非常上訴之理由
      。是以，於本裁定宣示前，下級審法院在檢察官未主張或
      盡其舉證、說明責任之情形下，業依職權調查，因而論以
      累犯，本乎前科形成累犯處斷刑或作為宣告刑事由之裁量
      ，只須滿足其一，其評價即足，上級審法院自不能據以撤
      銷原判決」。經查：本件原判決宣判日固係在上開大法庭
      裁定之翌日即111年4月28日，然其係於上開大法庭裁定前
      之111年4月18日即行審判程序，並將臺灣高等法院被告前
      案紀錄表列為科刑資料，合法提示並踐行調查後，始依職
      權認定被告前曾因不能安全駕駛案件，經臺灣臺南地方法
      院以107年度交簡字第4309號判決判處有期徒刑6月確定，
      於108年3月5日易科罰金執行完畢，是於本案構成累犯，
      並審酌被告未因前案徒刑易科罰金執行完畢而有所警惕，
      仍故意再犯相同類型之本案酒駕犯行，足見前罪之徒刑易
      科罰金後，執行成效不彰，被告刑罰反應力甚為薄弱，且
      依其本案犯罪情節，並無應量處法定最低刑度之情形，即
      使依累犯規定加重其法定最低本刑，亦不致使行為人所承
      受之刑罰超過其所應負擔之罪責，即無司法院釋字第775
      號解釋意旨所指應裁量不予加重最低本刑，否則將致罪刑
      不相當之情形，而依刑法第47條第1項規定加重其刑，核
      並無判決不備理由之違誤，亦不得援引最高法院110年度
      台上大字第5660號裁定為上訴之理由，故被告此部分之上
      訴意旨，並無理由。
（二）按量刑係法院就繫屬個案犯罪之整體評價，故其判斷當否
      之準據，應就判決之「整體觀察」為綜合考量，不可摭拾
      其中片段，遽予評斷或為指摘。是原判決縱未逐一列記其
      罪刑審酌之相關細節，於結果並無影響（最高法院111年
      度台上字第1009號判決意旨參照）。再按量刑之輕重，係
      事實審法院得依職權自由裁量之事項，茍已斟酌刑法第57
      條各款所列情狀而未逾越法定刑度，亦無明顯違背罪刑相
      當原則，不得遽指為違法；上級法院對於下級法院之職權
      行使，原則上應予尊重。經查，本件原審已先依刑法第47
      條第1項規定，對被告論以累犯，並加重其刑，再以行為
      人之責任為基礎，詳予審酌被告雖提出診斷證明書、醫療
      費用單據及（○○公司）營利事業登記證，並自陳其身體需
      要接受長期治療，如果入監，公司沒辦法營運，且目前已
      開始接受酒精戒癮治療等語，惟被告除前揭論以累犯之科
      刑紀錄外，曾於104年間因不能安全駕駛案件，經原審法
      院以104年度交簡字第2560號判決判處有期徒刑4月確定，
      有其臺灣高等法院被告前案紀錄表在卷可查，被告理應對
      於酒後不得駕車及酒醉駕車行為之危險性，均知之甚詳，
      竟仍不思警惕，再度於飲酒後駕駛自用小客車行駛於市區
      道路上，且其吐氣酒精濃度達每公升1.10毫克，超出法定
      每公升0.25毫克標準4倍之多，對公眾交通往來顯已造成
      高度危險，又被告若認有前開工作及身體考量，更應謹慎
      行事，念及自身及大眾行車之安全，以及過往觸犯刑罰之
      教訓，不再有酒後駕車之情形，如認為自身有酒精成癮症
      狀，亦應早日接受酒精治療，故考量被告本案已屬3犯，
      其既深知酒駕為法所不容之公共危險犯行，仍未能深切自
      省及自我約束，心存僥倖再犯本案，更顯其漠視己身及其
      他用路人之生命、身體安全之心態，所為實不宜予以輕縱
      ，若不量處適當之刑，恐不足以促使其心生警惕而避免再
      犯，復參酌被告犯後坦承犯行，態度尚佳，兼衡其於原審
      審理時自述之智識程度、身體狀況及家庭經濟生活狀況（
      見原審卷第32-33頁）等一切情狀，量處有期徒刑8月，已
      就刑法第57條各款所指法院應就繫屬個案犯罪基於責任原
      則為整體之評價及綜合之考量，經整體觀察，原審判決量
      刑要無違誤，且尚屬妥適，並無逾越法定範圍或有偏執一
      端或失之過重等罪責不相當之不當情形，並符比例原則，
      且已詳予審酌上訴意旨所提及之被告駕駛車輛之種類、犯
      後態度、已接受戒酒治療、為○○公司主要負責人等一切情
      狀，而為量刑，自無漏未審酌，縱未逐一列記論述刑法第
      57條所列各款量刑因子審酌之相關細節，於結果並無影響
      ，故被告此部分之上訴意旨，亦無理由。
（三）末按刑法第185條之3業經修正，並經總統於111年1月28日
      公布，於同年1月30日施行，修正前刑法第185條之3第1項
      規定之法定刑為「2年以下有期徒刑，得併科20萬元以下
      罰金」；修正後刑法第185條之3第1項則規定「3年以下有
      期徒刑，得併科30萬元以下罰金」。而查，被告本件犯行
      之時間點是在111年2月7日，故適用自111年1月30日修正
      施行後之刑法第185條之3第1項規定，其法定刑已自2年以
      下有期徒刑提高至3年以下有期徒刑，故上訴理由狀提出
      「102年至108年」間修法前之他案判決量刑，自因法律修
      正提高法定刑度，而無從再作為原審法院量刑參考之基準
      ，應無疑義。再者，罪刑相當與否，係以反應責任之不法
      內涵本體為判斷準據，而非求諸與他案量刑之相比較，尤
      以他案之刑度裁量與本案不法內涵之衡量無關（最高法院
      108年度台上字第3728號判決意旨參照），故原審法院縱
      於科刑時未審酌與本案不法內涵之衡量無關之他案量刑，
      亦難認有何違誤，是此部分之上訴意旨，亦無理由。
三、綜上，被告上訴意旨主張原判決依刑法第47條第1項累犯規
    定對被告加重其刑為判決不備理由，及未於科刑時審酌相關
    案例、及被告個案因素等一切情狀，致有量刑過重云云，均
    為無理由，應予駁回。
據上論斷，應依刑事訴訟法第368條，判決如主文。
本案經檢察官黃榮加提起公訴，檢察官王全成到庭執行職務。
中　　華　　民　　國　　111 　年　　8 　　月　　23　　日
                  刑事第四庭    審判長法  官  郭玫利  
                                      法  官  陳金虎  
                                      法  官  林臻嫺  
以上正本證明與原本無異。
不得上訴。
　　　　　　　　　　　　　　　　　　  書記官  劉素玲　　
中　　華　　民　　國　　111 　年　　8 　　月　　23　　日
附錄本案論罪科刑法條：
中華民國刑法第185條之3
駕駛動力交通工具而有下列情形之一者，處3年以下有期徒刑，
得併科30萬元以下罰金：
一、吐氣所含酒精濃度達每公升零點二五毫克或血液中酒精濃度
    達百分之零點零五以上。
二、有前款以外之其他情事足認服用酒類或其他相類之物，致不
    能安全駕駛。
三、服用毒品、麻醉藥品或其他相類之物，致不能安全駕駛。
因而致人於死者，處3年以上10年以下有期徒刑，得併科2百萬元
以下罰金；致重傷者，處1年以上7年以下有期徒刑，得併科1百
萬元以下罰金。
曾犯本條或陸海空軍刑法第54條之罪，經有罪判決確定或經緩起
訴處分確定，於十年內再犯第1項之罪因而致人於死者，處無期
徒刑或5年以上有期徒刑，得併科3百萬元以下罰金；致重傷者，
處3年以上10年以下有期徒刑，得併科2百萬元以下罰金。